【裁判字號】    96,易,2808
【裁判日期】    970104
【裁判案由】    贓物
【裁判全文】
臺灣板橋地方法院刑事判決              96年度易字第2808號
公  訴  人  臺灣板橋地方法院檢察署檢察官
被      告  甲○○
上列被告因贓物案件，經檢察官聲請簡易判決（96年度偵字第31
77號），本院認不宜以簡易判決處刑，改依通常程序審理，並判
決如下：
    主  文
甲○○故買贓物，處拘役伍拾玖日，如易科罰金，以新臺幣壹仟
元折算壹日。減為拘役貳拾玖日，如易科罰金，以新臺幣壹仟元
折算壹日。
    事  實
一、甲○○係址設臺北縣新莊市○○路24之1 號「昊穎資源回收
    場」之負責人，係從事廢五金回收業務之人。其明知2 名姓
    名年籍均不詳之成年男子所持有已削去塑膠外皮之PVC 風雨
    線、PE電纜線（以下簡稱〈系爭電纜線〉）合計21公斤，係
    屬來源不明之物（系爭電纜線係臺灣電力公司所有，於不詳
    時、地遭不詳之人所竊取），竟基於故買贓物之犯意，於民
    國96年1 月間某日，在上址回收場內，以每公斤新臺幣（以
    下同）180 元之價格買入，並支付2,654 元。嗣於96年1 月
    24 日 下午6 時許，在上址為警查獲上揭贓物，因而查悉上
    情（系爭電纜線業經警發交臺灣電力公司北區營業處配電裝
    修員丙○○領回）。
二、案經丙○○告訴臺北縣政府警察局新莊分局報告臺灣板橋地
    方法院檢察署檢察官聲請簡易判決處刑，本院認不宜以簡易
    判決處刑，改依通常程序審理。
    理  由
壹、證據能力部分：
    按被告以外之人於審判外之陳述，雖不符刑事訴訟法第159
    條之1 至第159 條之4 之規定，而經當事人於審判程序同意
    作為證據，法院審酌該言詞陳述或書面陳述作成時之情況，
    認為適當者，亦得為證據；當事人、代理人或辯護人於法院
    調查證據時，知有刑事訴訟法第159 條第1 項不得為證據之
    情形，而未於言詞辯論終結前聲明異議者，視為有前項之同
    意，刑事訴訟法第159 條之5 第1 項、第2 項分有明文。經
    查，本判決下列所引用之被告甲○○以外之人於審判外之陳
    述（包含書面陳述），檢察官、被告甲○○於本院言詞辯論
    終結前均未聲明異議，本院審酌上開證據資料製作時之情況
    ，尚無違法不當及證明力明顯過低之瑕疵，亦認為以之作為
    證據應屬適當，故揆諸前開規定，爰依刑事訴訟法第159 條
    之5 規定，認前揭證據資料均有證據能力。
貳、實體部分：
一、訊據被告甲○○固不否認係「昊穎資源回收場」之負責人，
    於96年1 月間某日，向2 名不詳姓名年籍之人以2,654 元購
    買系爭電纜線21公斤之事實，惟矢口否認有何故買贓物犯行
    ，辯稱：伊不知所買受之電纜線係贓物，系爭電纜線兩頭均
    有端子，而臺灣電力公司的風雨線係裝設於室外，兩頭不會
    有端子，伊是憑這樣的特徵，判斷系爭電纜線並非臺灣電力
    公司所有云云。經查：
(一)系爭電纜線係臺灣電力公司所失竊之物品乙節，業據證人即
    臺灣電力公司西區營業處課長乙○○及臺灣電力公司北區營
    業處配電裝修員丙○○於本院審理時證述明確（詳本院96年
    度簡字第2839號卷第23頁、本院96年12月18日審判筆錄第3
    頁），且為警查扣後並發還予證人丙○○，亦有贓物認領保
    管單乙紙在卷可按，足見被告甲○○為警查獲時所持有之系
    爭電纜線確係臺灣電力公司所有，嗣遭人竊取而屬贓物無疑
    。
(二)被告雖以前詞置辨，然證人乙○○於本院審理時證述：「我
    們台電公司的銅線是硬圓滑狀銅線，材質是99.94 至99.96
    的純銅，市面上是扁平的軟銅線，材質含銅成分不會像台電
    公司的這麼高。另股數是一樣，但絞距不一樣。台電公司是
    比較密實，外面是比較鬆」、「（檢察官問：台電公司的電
    纜線是否會連端子一併被偷？）如是在電線桿上及在連接住
    家部分可能會有端子被偷，這部分就會有我們台電公司的標
    誌」、「當天是蔡先生先到現場，被告對蔡先生的辨識，認
    為不足夠，而我是主管，再通知我到現場去的」、「（被告
    問：台電公司的風雨線有無可能用到民間的端子？）不可能
    」、「（被告問：現場所查獲的PVC 電纜線為何會有連接端
    子？）我們當天查獲電纜線時並沒有看到端子，如有端子的
    話被告應當場說，我們就可以帶回去鑑定。扣案的電纜線看
    不出有端子」、「（審判長問：提示被告於上次庭呈的端子
    ，有何意見？）被告所提的端子切口凌亂，應是被扭斷的。
    而扣案的電纜線切面很整齊，應該是一刀剪斷的。所以被告
    庭呈的端子並不是從扣案的電纜線上剪下來的」等語（詳本
    院96年12月18日審判筆錄第4-9 頁），另證人丙○○於本院
    審理時亦證述：「（被告問：台電的端子與一般端子有無區
    別？）台電的端子會打上TPC 字樣，我們台電的端子有很多
    種，但是都會打上TPC 字樣」、「（審判長問：提示被告於
    上次庭呈的端子，有何意見？）被告庭呈的端子並非是我們
    台電公司的電纜線端子。扣案的電纜線股數是19股，而被告
    庭呈的端子19股有2 個，13股有4 個」等語（詳本院96年度
    簡字第2839號卷第24頁、本院96年12月18日審判筆錄第9 頁
    ），則由證人乙○○、丙○○之上開證述，可知被告庭呈之
    端子並非系爭電纜線兩端之端子，因之，被告辯稱：該等端
    子係自系爭電纜線兩端剪下，並依系爭電纜線兩端有端子之
    特徵判斷並非臺灣電力公司所有之電纜線云云，顯係虛妄之
    詞，不足採信。
(三)再者，臺灣電力公司於95年10月5 日假臺北縣政府警察局新
    莊分局辦理臺灣電力公司電纜線辨識暨宣導座談會，被告並
    有出席參與乙節，業據被告自承在卷，復有該座談會之簽到
    紀錄乙紙附卷可佐，另證人乙○○於本院審理時亦證述：「
    95年10月5 日在新莊分局舉辦之電纜線辨識宣導，是請業者
    去辨識台電的電線與外面的電線有何不同」、「剛剛所述的
    辨識方法在那場座談會上有講」等語（詳本院96年12月18日
    審判筆錄第6 頁），則被告既曾參與臺灣電力公司舉辦之電
    纜線辨識座談會，自具有判斷系爭電纜線是否為臺灣電力公
    司所有之基本能力。且衡以被告自承經營廢五金回收事業，
    長達30年之久，對於辨識所收購物品來源正當與否之能力自
    較一般人為高，而電線及電纜線遭竊取販賣亦時有所聞，且
    廣為新聞媒體所報導，亦為警方查緝之重點，被告既係長久
    從事資源回收，對此實難諉為不知。再佐以被告於警詢時自
    承伊不知該售予系爭電纜線之人之姓名，僅知係2 位年約40
    歲之男子，伊所經營資源回收場並未登記其等之資料，足見
    被告非但未主動詢問自稱水電裝配工之販售者身分並登記年
    籍資料，避免淪為竊賊銷贓之管道，更未對其等所持有系爭
    電纜線之來源詳加調查，是其有故買贓物之犯意灼然明甚。
(四)綜上所述，被告前揭所辯，容係事後飾卸之詞，不足採信，
    本件事證明確，被告犯行堪以認定。
二、核被告甲○○所為，係犯刑法第349 條第2 項之故買贓物罪
    。爰審酌被告之學歷（高中同等學歷），從事資源回收30餘
    年，所收購者為臺灣電力公司所有之電纜線，贓物之數量及
    被告犯後否認之態度等一切情狀，量處如主所示之刑，並諭
    知如易科罰金之折算標準。又被告本案犯罪之時間在96年4
    月24日以前，合於中華民國九十六年罪犯減刑條例第2 條第
    1 項第3 款之減刑條件，應減其宣告刑二分之一如主文所示
    ，並諭知如易科罰金之折算標準。
據上論斷，應依刑事訴訟法第452 條、第299 條第1 項前段，刑
法第349 條第2 項、第41條第1 項前段，刑法施行法第1 條之1
第1 項、第2 項前段，中華民國96年罪犯減刑條例第2 條第1 項
第3 款、第7 條，判決如主文。
本案經檢察官吳宗光到庭執行職務。
中    華    民    國    97    年    1     月    4     日
                刑事第十七庭審判長法  官  李幼妃
                                  法  官  張紹省
                                  法  官  鄭燕璘
上列正本證明與原本無異。
如不服本判決，應於判決送達後10日內敘明上訴理由，向本院提
出上訴狀（應附繕本），上訴於臺灣高等法院。
                                  書記官  呂紹明
中    華    民    國    97    年    1     月    4     日
附錄本案論罪科刑法條全文：
刑法第349條：
收受贓物者，處 3 年以下有期徒刑、拘役或 5 百元以下罰金。
搬運、寄藏、故買贓物或為牙保者，處5 年以下有期徒刑、拘役
或科或併科1 千元以下罰金。
因贓物變得之財物，以贓物論。


司法院資訊處製作；財團法人民間司法改革基金會備份。
